【裁判字號】    99,台上,1796
【裁判日期】    990325
【裁判案由】    恐嚇取財
【裁判全文】
最高法院刑事判決            九十九年度台上字第一七九六號
上  訴  人  丁○○
            乙○○原名單農）.
            戊○○
            甲○○
            丙○○
上列上訴人等因恐嚇取財案件，不服台灣高等法院台中分院中華
民國九十八年十一月三十日第二審更審判決（九十六年度上更(一)
字第三五八號，起訴案號：台灣台中地方法院檢察署九十二年度
偵字第九三九九、一三五四三、一四八二六、二一０一九號），
提起上訴，本院判決如下：
    主  文
上訴駁回。
    理  由
(一)丁○○、乙○○、戊○○部分：
按刑事訴訟法第三百七十七條規定，上訴於第三審法院，非以判
決違背法令為理由，不得為之。是提起第三審上訴，應以原判決
違背法令為理由，係屬法定要件。如果上訴理由書狀並未依據卷
內訴訟資料，具體指摘原判決不適用何種法則或如何適用不當，
或所指摘原判決違法情事，顯與法律規定得為第三審上訴理由之
違法情形，不相適合時，均應認其上訴為違背法律上之程式，予
以駁回。又裁判上一罪案件之一部分得提起第三審上訴，其他部
分雖不得上訴，依審判不可分原則，第三審法院亦應併予審判，
但以得上訴部分之上訴合法為前提，如該部分上訴為不合法，第
三審法院既應從程序上予以駁回，而無從為實體上判決，對於他
部分自無從適用審判不可分原則，併為實體上審判。本件原判決
綜合證據調查之結果，認上訴人丁○○牽連犯刑法第三百四十六
條第一項之恐嚇取財及第三百零二條第一項之妨害自由罪；乙○
○、戊○○牽連犯刑法第三百四十六條第一項之恐嚇取財、第三
百零二條第一項之妨害自由及第三百零四條第一項之強制罪，而
撤銷第一審關於丁○○、乙○○及戊○○部分之科刑判決，改判
依想像競合犯及修正前刑法牽連犯關係從一重分別論處丁○○、
乙○○、戊○○共同連續意圖為自己不法之所有，以恐嚇使人將
本人之物交付罪刑（其三人另被訴常業詐欺部分，均經原審判決
無罪確定），已詳敘認定犯罪事實所憑之證據及其認定之理由，
並對其三人否認犯罪之辯詞，如何不足採信，均已依據卷內資料
，詳予指駁，從形式上觀察，並無任何違背法令之處。丁○○、
乙○○、戊○○上訴意旨，就原判決關於妨害自由部分，究竟如
何違背法令，並未依據卷內資料為具體之指摘，徒執陳詞，就原
判決已詳為論斷說明之事項再為否認犯罪之事實爭辯，並對原審
採證認事之職權行使，任意爭執，殊非適法之第三審上訴理由，
其等該部分上訴均違背法律上之程式，應予駁回。至丁○○牽連
犯之恐嚇取財；乙○○、戊○○牽連犯之恐嚇取財及強制罪，分
屬刑事訴訟法第三百七十六條第六款、第一款所列不得上訴於第
三審法院之案件。得上訴之妨害自由部分之上訴既非合法，依上
說明，本院自無從依審判不可分原則，就恐嚇取財及強制罪部分
，併為實體上之審判，該部分上訴均屬法律上不應准許，應併予
駁回。
(二)甲○○部分：
查第三審上訴書狀，應敘述上訴之理由，其未敘述者，得於提起
上訴後十日內補提理由書於原審法院，已逾上述期間，而於第三
審法院未判決前仍未提出上訴理由書狀者，第三審法院應以判決
駁回之，刑事訴訟法第三百八十二條第一項、第三百九十五條後
段規定甚明。本件上訴人甲○○亦因牽連犯恐嚇取財、妨害自由
及強制罪，經原審依修正前刑法牽連犯關係從一重論處恐嚇取財
罪刑後，不服原審判決，於民國九十八年十二月十八日提起上訴
，並未敘述理由，迄今逾期已久，於本院未判決前仍未提出，依
上開規定其上訴自非合法，應予駁回。
(三)丙○○部分：
按刑事訴訟法第三百七十六條所列各罪之案件，經第二審判決者
，不得上訴於第三審法院，法有明文。本件上訴人丙○○因恐嚇
取財案件，經原審依刑法第三百四十六條第一項論處罪刑，核屬
刑事訴訟法第三百七十六條第六款之案件。依前開說明，既經第
二審判決，自不得上訴於第三審法院，丙○○猶復提起上訴，顯
為法所不許，應予駁回。
據上論結，應依刑事訴訟法第三百九十五條，判決如主文。
中    華    民    國  九十九  年    三    月  二十五  日
                      最高法院刑事第十一庭
                          審判長法官  石  木  欽
                                法官  洪  佳  濱
                                法官  韓  金  秀
                                法官  段  景  榕
                                法官  周  煙  平
本件正本證明與原本無異
                                      書  記  官
中    華    民    國  九十九  年    三    月  三十一  日
                                                      K

司法院資訊處製作；財團法人民間司法改革基金會備份。
